臺灣嘉義地方法院民事裁定
111年度監宣字第169號
聲  請  人  劉昇達
相  對  人  劉金安
關  係  人  劉昇遠
上列當事人間聲請監護宣告事件，本院裁定如下：   
    主  文
一、宣告劉金安（男，民國00年00月0日生，身分證統一編號：Z
    000000000號）為受輔助宣告之人。
二、選定劉昇達（男，民國00年0月0日生，身分證統一編號：Z0
    00000000號）為受輔助宣告之人劉金安之輔助人。
三、聲請費用由受輔助宣告之人劉金安負擔。   
    理  由
一、聲請意旨略以：聲請人為相對人之長男，相對人因失智症，
    致不能處理事務，爰依法聲請對相對人為監護之宣告，並選
    定聲請人為相對人之監護人，若未達監護之程度，則一併聲
    請為輔助之宣告，並選定聲請人為相對人之輔助人等語。
二、法院對於監護之聲請，認為未達民法第14條第1項之程度者
    ，得依民法第15條之1第1項規定，為輔助之宣告，民法第14
    條第3項定有明文；又法院對於監護宣告之聲請，認為未達
    應受監護宣告之程度，而有輔助宣告之原因者，得依職權以
    裁定為輔助宣告，亦為家事事件法第174條第1項所明定。
三、經查，聲請人主張之事實，業據提出戴德森醫療財團法人嘉
    義基督教醫院診斷證明書、戶籍謄本各1份附卷可稽，經本
    院審驗相對人之精神及心智狀況，點呼其姓名、年籍、現在
    何處，相對人能回答自己姓名、知道在場人是其兒子、現在
    嘉基、100-7是93、93-7是86、但不知道現在是民國幾年等
    情，此有本院111年8月8日之勘驗筆錄附卷可稽；並參酌戴
    德森醫療財團法人嘉義基督教醫院精神科醫師趙星豪所為之
    精神鑑定報告書結論略以：相對人因記憶退化，持續於嘉基
    神經內科接受治療中，認知功能有輕度至中度之退化，在鑑
    定時，相對人意識清醒，對叫喚及問話均能正確回應，但注
    意力及短期記憶力及執行功能顯有缺損，理解判斷力已較一
    般人為弱，故相對人因其他心智缺陷，致其為意思表示或受
    意思表示，或辨識其意思表示效果之能力，顯有不足，建議
    為輔助宣告等語。依上揭事證，足信相對人並非完全不能為
    意思表示或受意思表示，或不能辨識其意思表示之效果，未
    達應受監護宣告之程度，惟其辨識意思表示效果之能力顯有
    不足，從而，聲請人聲請監護宣告，尚屬有間，惟相對人有
    受輔助之必要，爰依聲請以裁定為輔助之宣告。
四、選定輔助人部分：
（一）受輔助宣告之人，應置輔助人。法院選定輔助人時，應依
      受輔助宣告之人之最佳利益，優先考量受輔助宣告之人之
      意見，審酌一切情狀，並注意下列事項：（一）受輔助宣
      告之人之身心狀態與生活及財產狀況。（二）受輔助宣告
      之人與其配偶、子女或其他共同生活之人間之情感狀況。
      （三）輔助人之職業、經歷、意見及其與受輔助宣告之人
      之利害關係。（四）法人為輔助人時，其事業之種類與內
      容，法人及其代表人與受輔助宣告之人之利害關係，民法
      第1113條之1第1項、同條第2項準用第1111條之1分別定有
      明文。本件相對人既應受輔助宣告，自應依上開規定為其
      選定輔助人。再者，受輔助宣告之人法無明文需為其選任
      會同開具財產清冊之人（僅受監護宣告時有選任會同開具
      財產清冊之人之必要），故本件無庸選任會同開具財產清
      冊之人，附此敘明。
（二）審酌相對人已婚、配偶已死亡，育有聲請人在內之3名子
      女，又聲請人表示相對人之次子已失聯5年多等語，相對
      人之三男劉緯成同意由聲請人出任輔助人，參酌聲請人為
      相對人之長男，對其生活習慣及病症有相當了解，相對人
      亦表示希望與聲請人討論管理財產及生活照顧等語（見本
      院卷第51頁），可知有良好之信賴及情感關係，爰選定聲
      請人擔任相對人之輔助人，以符合相對人之最佳利益。
五、爰裁定如主文。 
中　　華　　民　　國　　111 　年　　8 　　月　　12　　日
                   家事庭     法  官  王昌國
以上正本係照原本作成。
如對本裁定抗告須於裁定送達後10日內向本院提出抗告狀。
中　　華　　民　　國　　111 　年　　8 　　月　　12　　日
                              書記官  陳喬琳